臺灣臺南地方法院民事判決　　　 100年度建字第10號
原　　　告　亦慶營造有限公司
法定代理人　賴泰文
被　　　告　坤瑞瀝青有限公司
法定代理人　王春生
上列當事人間請求侵權行為損害賠償事件，經本院於民國100年8
月9日言詞辯論終結，判決如下：
    主      文
被告應給付原告新臺幣陸佰柒拾肆萬捌仟零壹拾玖元，及其自民
國一百年五月十二日起至清償日止，按週年利率百分之五計算之
利息。
訴訟費用新臺幣陸萬柒仟捌佰貳拾伍元由被告負擔。
本判決於原告以新臺幣貳佰貳拾伍萬元為被告供擔保後，得假執
行。
    事實及理由
一、本件被告經合法通知，均未於言詞辯論期日到場，核無民事
    訴訟法第386條所列各款情形，爰依原告之聲請，由其一造
    辯論而為判決。
二、本件原告起訴主張：
（一）本件原告承建之「國道8號銜接西濱公路道路工程第C001
      標工程」，因工程需要而將工程項目中之瀝青工程交由被
      告承攬施工，兩造於民國95年8月1日訂立工程合約書（以
      下簡稱系爭工程合約書），依合約書第3條第1款：被告應
      於簽約或接獲施工通知後七日內開工，全部工程應以開工
      之日起全力配合工程進度完工。因被告施工進度落後，又
      遲遲不配合進場施工，導致業主及監造單位再三催促施工
      進度，嗣原告恐逾期完工遭業主罰款，遂另行委由坤慶公
      司、東柏公司、建中公司進場施工，致原告多支付相較於
      兩造系爭工程合約書之工程金額7,265,248元(坤慶公司
      4,592, 614元+東柏公司1,127,335元+建中公司1,545,299
      元)；又依兩造系爭工程合約第5條第10款後段約定；因被
      告僱工代原告施工，原告應另給付僱工款總額10％權充被
      告之管理費，本件被告支付坤慶公司工程款44,277,591元
      、支付東柏公司12,288,801元、支付建中公司15,979,170
      元，總計72,545,562元，即被告應給付原告之管理費為
      7,254,55 6元（72,545,562x10%=7,254,556，小數點以下
      四捨五入）。
（二）惟本件系爭工程全部完工並驗收合格後，被告因不服原告
      予以扣款、不給付工程款，曾向鈞院提起訴訟，經臺灣高
      等法院臺南分院99年度建上字第4號判決確定被告因承攬
      系爭工程得向原告請求之工程款及代墊費用等共7,771,78
      5元，而原告因被告之給付遲延及依約應給付之管理費為
      14,519,804元(7,265,248+7,254,556)，是兩相抵銷，原
      告尚有6,748,019元(14,519,804-7,771,785=6,748, 019)
      之債權未獲清償，經原告發函通知被告給付，但遭拒絕，
      為此不得已提起本件訴訟。
（三）為此提起本件訴訟，並聲明：
（１）被告應給付原告6,748,019元及自起訴狀繕本送達翌日即
      100年5月12日起至清償日止，按年息百分之5計算之利息
      。
（２）原告願供擔保請准宣告假執行。
三、被告未於言詞辯論期日到場，亦未提出書狀作何聲明或陳述
    。
四、得心證之理由：
（一）本件原告起訴主張被告承攬「國道8號銜接西濱公路道路
      工程第C001標工程」之全部瀝青工程，卻施工進度落後，
      又遲遲不配合進場施工，致原告恐逾期完工遭業主罰款，
      而另行委由第三人廠商進場施工乙節，經查：
  １、依據兩造之系爭工程合約書第3條第1款約定「乙方（即被
      告）應於簽約或接獲施工通知後七日內開工，全部工程應
      以開工之日起全力配合工程進度完工。」，即自開工之日
      起，被告即應配合原告之工程進度施工。然由原告於另案
      即本院97年度建字第39號訴訟中提出之系爭工程96年5月
      15 日工程施工日報表記載「4k+400~5k360RT側農路BTB未
      鋪設」（見本院97年度建字第39號卷一第266頁）、96年6
      月4日工程施工日報表記載「1k+650~1k+875主車道BTB可
      鋪設未施作，請儘速施作」（見本院97年度建字第39號卷
      一第273頁）、96年6月15日工程施工日報表記載「海佃路
      橫交路口級配回填，鋪設AC可施作尚未施作，請派員儘速
      施作」等語（見本院97年度建字第39號卷一第280頁）。
      由上開記錄可知，在短短不到一個月的時間，系爭工程中
      有多處可施作瀝青工程的路段，但被告卻遲不進場施作，
      而之所以會遭記錄在工程日報表上，顯然是因為原告一再
      催告被告而仍無法促使被告如期進場，才會被監造單位昭
      凌工程顧問有限公司要求做成紀錄。
  ２、又據監工單位昭凌顧問股份有限公司經理馮世墩於本院97
      年度建字第39號訴訟審理中到庭證稱：「有開過一次，但
      不是正式的會議，因為怕進度來不及，昭凌公司就請亦慶
      及它的協力廠商一同開會，因為當時有很多路段都可以同
      時做，當天主要是督促亦慶要求其他協力廠商趕快施作，
      避免延誤工程，只是討論，最後也沒有結論。」（見本院
      97年度建字第39號卷一第314頁反面）。是依證人之證詞
      ，當時工程進度已經有所遲誤，且當時有很多路可以同時
      做而未施作應可認定。
  ３、再查，原告於96年10月23日函催被告，謂「有關貴公司承
      攬本公司『國道八號銜接西濱公路工程第C001標』之瀝青
      舖築工程，施工進度緩慢乙案，如說明，請查照。說明：
      一本公司已告知工程即將完工，要求貴公司配合趕工作業
      全力趲趕，但於本（十）月至目前為止施作數量僅四一一
      九‧六六噸，依此噸數而言施工進度甚為緩慢，已嚴重影
      響本工程整體進度，為求工程順遂，請貴公司務必本著契
      約精神，積極配合趕工。二倘若是因貴公司的施工進度落
      後，至工程無法如期完工，其衍生之逾期罰款及其他費用
      損失，本公司保留法律追訴權，將對貴公司逕行求償」（
      見本院97年度建字第39號卷一第125頁）。被告於同年10
      月23日函覆稱：「一本公司承攬貴公司『國道八號銜接西
      濱公路工程第C001標』瀝青工程混凝土舖置工程，本公司
      自始就已盡力配合施工，從未拖延施作。二本項瀝青舖築
      工程數量甚大，於短期間內甚難如期完成，簽約時就已告
      知貴公司請再尋另家協力廠商，以便同時趕工，免誤工期
      （有會議紀錄在案）。…。」（見本院97年度建字第39號
      卷一第126頁）等各語觀之，原告對被告之施工進度緩慢
      ，發函催告盡速趕工，而被告對依約應由其完成工作之工
      程，乃要求原告再尋另家協力廠商共同承攬，顯見當時被
      告確有無法配合施工情事。
  ４、是以，原告主張本件系爭工程因被告施工進度落後，致原
      告因恐逾期完工遭業主罰款，遂再委由第三人廠商進場施
      工乙節，被告經合法通知均未於言詞辯論期日到場爭執，
      亦未提出任何書狀或證據資料以供本院審酌，視同自認該
      事實，依上開證據，堪信原告之主張為真實。此外，本件
      業經本院97年度建字第39 號及台灣高等法院臺南分院99
      年度建上字第4號判決審認在案，亦據原告提出上開判決
      書影本為憑（見本院100度司南調字卷第10至第52頁）；
      上開判決已確認被告施作系爭工程，未全力配合原告施工
      進度而有遲延，復未能舉證證明有何不可歸責之處，自應
      推定為有過失，應負給付遲延之賠償責任，亦足以佐證。
（二）按債務人遲延者，債權人得請求其賠償因遲延所生之損害
      ，民法第231條第1項定有明文。原告因被告之給付遲延，
      致找協力廠商坤慶、東柏、建中公司施作系爭工程，相較
      於兩造系爭工程合約之單價多支付工程款4,592,614元、
      1,127,335元、1,545,299元，又被告對於原告主張瀝青工
      程以面積及體積計價之轉換公式及計算方法沒有意見，原
      告因此比兩造系爭工程合約多負擔上開工程款亦無意見（
      見本院97年度建字第39號卷二第51頁、台灣高等法院臺南
      分院99年度建上字第4號卷第80頁），原告此部分之主張
      應可認定為真實。是原告因被告之給付遲延致原告須找協
      力廠商坤慶、東柏、建中公司施作系爭工程，始能如期完
      工，相較於兩造係爭工程合約之單價多支付工程款4,592,
      614元、1,127,335元、1,545, 299元，致原告受有多支付
      工程款7,265,248元（4,592,614元+1,127,335元+1,545,
      299元）之損害。故依前開條文，原告自可請求被告賠償
      多支付工程損害7,265,248元。
（三）次按本工程如因乙方（即被告）施工不良或無法符合甲方
      要求，而由甲方（即原告）僱工代為處理者，除應扣實際
      工款外，另加僱工款總額百分之10權充甲方管理費，而上
      述兩項金額應由乙方工程款中扣回，故乙方開立予甲方之
      發票金額中，應包含此兩項金額。系爭工程合約第5條付
      款辦法第10款亦定有約定。此有該系爭工程合約書在卷足
      憑（見本院97年度建字第39號卷一第8頁）。原告支付坤
      慶公司工程款44,277, 591元、支付東柏公司12,288,801
      元、支付建中公司15, 979,170元，總計72,545,562元，
      此有原告提出之請款回條單12紙、支票36紙、統一發票16
      紙在卷足憑（本院97年度建字第39號卷一第139至159頁）
      ，是被告依上開約定，應給付原告之管理費為7,254,556
      元（72,545,562x10%=7, 254,556，小數點以下四捨五入
      ）。
（四）綜上所述，被告應賠償原告多支付工程款損害7,265,248
      元及管理費7,254,556元，共14,519,804元，再扣除臺灣
      高等法院臺南分院99年度建上字第4號判決原告應給付之
      工程款7,771,785元之抵銷抗辯後，尚餘有6,748,019元。
      從而，本院原告爰依契約之法律關係，訴請被告給付請求
      被告給付6,748,019元，及自起訴狀繕本送達翌日即100年
      5月12日起至清償日止，按年息百分之5計算利息，為有理
      由，應予准許。
五、按訴訟費用，由敗訴之當事人負擔；法院為終局判決時，應
    依職權為訴訟費用之裁判，民事訴訟法第78條及第87條第1
    項分別定有明文。經核本件訴訟費用額為67,825元，而原告
    之請求為有理由，爰依上開規定確定被告應負擔之訴訟費用
    如主文第2項所示。
六、假執行之宣告：原告陳明願供擔保，聲請宣告假執行，經核
    原告勝訴部分，經核並不不合，爰酌定相當之擔保金額宣告
    之。
七、結論：本件原告之訴為有理由，依民事訴訟法第385條第1項
    前段、第78條、第87條第1項、第390條第2項，判決如主文
    。
中    華    民    國  100    年    8    月    31    日
                      民事第二庭   法  官  田玉芬
以上正本證明與原本無異。
如不服本判決，應於送達後20日內向本庭（台南市○○路○段308
號）提出上訴狀（須按他造當事人人數附繕本）。
中    華    民    國   100    年    9     月    2     日
                                   書記官  劉紀君